【裁判字號】    99,交聲,91
【裁判日期】    990528
【裁判案由】    交管條例聲異
【裁判全文】
臺灣板橋地方法院交通事件裁定          99年度交聲字第91號
原處分機關  交通部公路總局臺北區監理所
異  議  人
即受處分人  甲○○○
上列異議人因違反道路交通管理處罰條例案件，對於交通部公路
總局臺北區監理所民國九十八年十二月十七日所為裁決處分（原
處分案號：北監自裁字第裁四０—ＣＧ0000000號），聲
明異議，本院裁定如下：
        主  文
原處分撤銷。
甲○○○駕駛汽車行駛於快速公路，行車速度超過規定之最高速
限（未滿二十公里），處罰鍰新臺幣肆仟伍佰元，並記違規點數
壹點。
        理  由
一、原處分機關以：異議人即受處分人甲○○○所有之車號１９
    ９６－ＲＪ號自用小客貨車，於民國九十八年四月八日下午
    三時三十四分許，在臺北縣林口鄉台六十一線十八公里處，
    在最高速限八十公里路段，以時速九十七公里行進，超速十
    七公里，未滿二十公里，經警依雷達測速照相後，以北縣警
    交字第ＣＧ0000000號通知單逕行舉發後，原處分機
    關即交通部公路總局臺北區監理所以違規事實明確，依道路
    交通管理處罰條例（下稱處罰條例）第三十三條第一項第一
    款之規定，裁處受處分人罰鍰新臺幣四千五百元。
二、異議意旨略以：異議人承認違規事實，也無逃避違規罰則之
    意，但本件違規異議人並未收到任何通知，導致罰鍰由三千
    元增加至四千五百元，深感不合理，請求撤銷原處分云云。
三、按「汽車行駛於高速公路、快速公路或設站管制之道路，不
    遵使用限制、禁止、行車管制及管理事項之管制規則而有下
    列行為者，處汽車駕駛人新臺幣（下同）三千元以上六千元
    以下罰鍰：一、行車速度超過規定之最高速限或低於規定之
    最低速限」，道路交通管理處罰條例第三十三條第一項第一
    款定有明文，且依同條例第六十三條第一項第一款，應記違
    規點數一點。而依同條例第三十三條第六項授權所訂定之高
    速公路及快速公路交通管制規則第五條第一項前段規定：「
    汽車行駛高速公路及快速公路，應依速限標誌指示」，故汽
    車駕駛人在高速公路行駛時如有未依速限標誌指示之超速行
    為，即屬違反高速公路及快速公路交通管制規則之規定，自
    應依首揭道路交通管理處罰條例之規定處以罰鍰及記違規點
    數。再依受處分人行為時有效之違反道路交通管理事件統一
    裁罰基準，有關小型車行駛高、快速公路行車速度超過規定
    之最高速限未滿二十公里者，依期限內自動到案、逾期限後
    三十日內、逾期限後三十日以上六十日以內，及逾期限六十
    日以上等標準，分別裁罰三千元、三千五百元、四千元及四
    千五百元。又「送達，於應受送達人之住居所、事務所或營
    業所為之，但在行政機關辦公處所或他處會晤應受送達人時
    ，得於會晤處所為之。」「於應送達處所不獲會晤應受送達
    人時，得將文書付與有辨別事理能力之同居人、受僱人或應
    送達處所之接收郵件人員。」「送達，不能依前二條規定為
    之者，得將文書寄存送達地之地方自治或警察機關，並作送
    達通知書兩份，一份黏貼於應受送達人住居所、事務所、營
    業所或其就業處所門首，另一份交由鄰居轉交或置於該送達
    處所信箱或其他適當位置，以為送達。」「前項情形，由郵
    政機關為送達者，得將文書寄存於送達地之郵政機關。」行
    政程序法第七十二條第一項、第七十三條第一項、第七十四
    條第一項、第二項分別規定明確。依違反道路交通管理事件
    統一裁罰基準及處理細則第五條規定，處理違反道路交通管
    理事件有關文書送達之程序，依行政程序法之規定。
四、經查：
（一）異議人甲○○○所有車牌號碼１９９６－ＲＪ號自用小客
      貨車，於九十八年四月八日下午三時三十四分許，行經臺
      北縣林口鄉台六十一線十八公里處，因行車限速八十公里
      ，經測得時速九十七公里，超速十七公里未滿二十公里之
      違規事實，經臺北縣政府警察局交通大隊依採證照片，於
      九十八年四月三十日以北縣警交字第ＣＧ0000000
      號舉發違反道路交通管理事件通知單（以下簡稱舉發通知
      單）逕行舉發，有超速採證照片、舉發通知單各一紙在卷
      可稽，異議人亦坦承不諱，是上開違規事實，自堪認定。
（二）本件異議人雖以未收到舉發通知單為辯。然異議人係於九
      十八年八月三十一日始將戶籍遷入「臺北縣新莊市○○路
      八十一巷十六號十一樓」，而九十八年八月三十一日前之
      戶籍地址為「臺北縣新莊市○○路四九三巷四弄二十一號
      」，異議人所有之前開自用小客貨車在公路監理機關所登
      記之車籍地址迄今仍為「臺北縣新莊市○○路四九三巷四
      弄二十一號」等情，業經異議人到庭供述明確（見本院九
      十九年二月一日訊問筆錄），並有異議人法務部戶役政連
      結作業系統資料查詢結果一份在卷可考。基此，原舉發機
      關於九十八年五月六日將本件舉發通知單以掛號郵寄至異
      議人當時登記之戶籍及車籍地址即「臺北縣新莊市○○路
      四九三巷四弄二十一號」當無違誤。又本件舉發通知單送
      達時，因未獲會晤受送達人亦無受領文書之同居人、受僱
      人或應送達處所之接收郵件人員，遂依上開行政程序法關
      於寄存送達之規定，於九十八年五月七日將該舉發通知書
      寄存於新莊郵局營業股，並作送達通知書二份，一份粘貼
      於應受送達人門首，另一份置於該受送達處所信箱或適當
      位置，以為送達，此有臺北縣政府警察局九十八年四月三
      十日北縣警交字第ＣＧ0000000號舉發通知單存根
      聯、臺北縣政府警察局交通警察大隊送達證書影本各一件
      附卷可按。揆諸前揭說明，本件舉發通知單於寄存送達當
      日即九十八年五月七日已合法送達於異議人（臺灣高等法
      院暨所屬法院九十七年法律座談會刑事類提案第四十二號
      、第四十三號研討結果參照），縱然異議人實際並未接獲
      上開舉發通知單，惟原舉發單位既係依上開法定程序送達
      ，自已生合法送達之效力，異議人以前開情詞置辯，洵屬
      無據，不足憑採。
五、綜上，本件違規事證已臻明確，異議人所有之上開自用小客
    貨車有於上開時、地行駛於快速公路，行車速度超過規定之
    最高速限十七公里（未滿二十公里）之違規事實，堪以認定
    。又其經合法送達後逾應到案期限六十日以上仍未自動繳納
    罰鍰，亦未依規定到案陳述意見，遲至九十八年十二月二十
    一日始提出申訴表示不服，此有異議人交通違規案件陳述書
    一紙在卷可按，從而，原處分機關據以援引道路交通管理處
    罰條例第三十三條第一項第一款及道路交通管理事件統一裁
    罰基準表之規定，裁處異議人罰鍰四千五百元，於法並無違
    誤，惟原處分漏未依道路交通管理處罰條例第六十三條第一
    項第一款之規定，予以記違規點數一點，仍有未合，應由本
    院將原處分撤銷，並依道路交通管理處罰條例第三十三條第
    一項第一款、第六十三條第一項第一款及違反道路交通管理
    事件統一裁罰基準表之規定，自為裁罰如主文第二項所示，
    以期適法。
據上論斷，應依道路交通案件處理辦法第二十條前段，裁定如主
文。
中    華    民    國    99    年    5     月    28    日
                        交通法庭  法  官  鄭水銓
以上正本證明與原本無異。
如不服本裁定應於送達後五日內向本院提出抗告狀。
                                  書記官  許清秋
中    華    民    國    99    年    5     月    28    日

司法院資訊處製作；財團法人民間司法改革基金會備份。
